臺灣士林地方法院刑事判決　　　　　　　　　　　　　九十一年度訴字第三九六號
　　公　訴　人　臺灣士林地方法院檢察署檢察官
　　被　　　告　甲○○
右列被告因違反毒品危害防制條例案件，經檢察官提起公訴（九十一年度毒偵字第三
一一號），本院判決如左：
    主  文
甲○○施用第一級毒品，累犯，處有期徒刑捌月。
扣案含有第一級毒品海洛因殘渣之塑膠袋貳只沒收銷燬之。
    事  實
一、甲○○前曾於民國（下同）八十六年間因竊盜案及傷害、妨害自由等案，先後經
    本院、臺灣高等法院於八十六年十一月二十七日、八十八年一月二十九日分別判
    處有期徒刑七月、四月確定，嗣並定其應執行有期徒刑十月，而於八十八年十一
    月二十三日執行完畢，猶不知悔改，又於八十八年、八十九年間二度因施用第二
    級毒品案件，先後為本院依檢察官聲請以八十八年度毒聲字第三五四號、八十九
    年度毒聲字第一一六四號裁定送觀察、勒戒後，均認無繼續施用毒品傾向，而由
    臺灣士林地方法院檢察署檢察官分別於八十八年五月十九日、九十年三月九日以
    八十八年度偵緝字第二八五號、九十年度毒偵緝字第三九號不起訴處分確定。詎
    仍未戒除惡習，明知海洛因為毒品危害防制條例所列之第一級毒品，不得施用、
    持有，復於五年內，另基於施用第一級毒品海洛因之犯意，於九十一年二月九日
    凌晨二時許為警採尿送驗前二十六小時內之某時間（遭警緝獲後至採尿時留滯於
    警局之時間除外，起訴書誤載為九十一年二月八日採尿），在臺灣地區不詳處所
    ，施用第一級毒品海洛因一次。嗣於九十一年二月八日晚上九時許，甲○○因懲
    治盜匪條例及竊盜案件遭通緝而為埋伏員警在其住處前之臺北縣汐止市○○路五
    十八巷九號前逮獲，甲○○遂帶同員警至其臺北縣汐止市○○路五十八巷七號二
    樓住處內起獲含有第一級毒品海洛因殘渣之塑膠袋二只（無法磅秤）及注射針筒
    二支，並於九十一年二月九日凌晨二時許為警採集其尿液經送驗後呈嗎啡陽性反
    應而得知上情，甲○○因此經本院依檢察官聲請裁定令入戒治處所施以強制戒治
    。
二、案經台北市政府警察局南港分局報請臺灣士林地方法院檢察署檢察官偵查起訴。
    理  由
一、訊據被告甲○○矢口否認有何施用毒品海洛因之犯行，辯稱：查獲之針筒二支、
    海洛因殘渣袋二只不是伊的，是朋友陳偉正的，之所以採尿會有煙毒嗎啡反應可
    能是因為伊吃國安感冒液，因此影響採尿結果，採尿過程沒有意見，是伊自己的
    尿，並親自封瓶云云。
二、然查：
  (一)被告甲○○於九十一年二月九日凌晨二時許為警採集之尿液檢體，經送國防部憲
    兵司令部刑事鑑識中心以螢光偏極免疫分析法、液相萃取（溶劑萃取）前處理法
    及氣相層析質譜分析法，檢驗結果為尿液中有煙毒（嗎啡）（海洛因施入人體內
    經代謝還原成嗎啡，排至體外）反應，此有國防部憲兵司令部刑事鑑識中心九十
    一年六月十一日（９１）綱得字第０七二一九號鑑驗通知書（見偵查卷第六四頁
    ，採尿時間見偵查卷第五八頁）一紙附卷可稽，而關於服用安非他命或海洛因（
    嗎啡）以外之藥物或飲料者，其尿液檢驗結果是否可能有安非他命或海洛因（嗎
    啡）反應，目前常用的尿液安非他命或嗎啡篩檢方式包括酵素免疫分析法、薄層
    色層分析法和放射免疫分析法。在文獻報告中，雖有藥品或食物因交叉反應（
    CROSSREACTION ），可在尿液測試中產生偽陽性（FALSE POSITIVE）之安非他命
    或嗎啡反應。例如在酵素免疫分析法（簡稱EIA）及薄層色層分析法（簡稱TLC）
    之尿液測試方法中，某些成藥（如減肥藥、解鼻充血藥物、感冒藥劑等）中之成
    分，因與安非他命有類似之作用，而產生與安非他命之交叉反應，使尿液測試結
    果呈偽陽性。至於作尿液嗎啡篩檢時，也同樣可能會有偽陽性產生，例如曾有報
    告服用一茶匙之 PoppySeeds（罌粟種子）或二０mg之codeine（止咳藥物）或相
    當大量之dextromethorphan（鎮咳藥物）時，皆有可能產生偽陽性反應，但利用
    精密之儀器分析，將可排除偽陽性之可能，目前最常採用之確認方法為氣相層析
    質譜儀，以氣相層析質譜儀作藥物及其代謝產物之定性及定量分析，幾乎不會有
    偽陽性產生，此有行政院國軍退除役官兵輔導委員會臺北榮民總醫院八十三年四
    月七日（八三）北總內字第０三０五九號函可參，被告之尿液既經上述氣相層析
    質譜儀檢驗方法所為之結果確認含有嗎啡陽性反應，揆諸前開說明，被告甲○○
    因服用感冒藥物而呈現偽陽性反應乙節已可排除。
  (二)又被告甲○○於警訊、偵查及本院調查中均供認警員交伊採集尿液所用罐子，在
    採尿前曾經親自檢查，採尿後親自在罐子上封瓶等語，由此採尿過程觀之，當然
    無誤驗之可能；再者，被告甲○○雖辯稱伊於採尿當日曾服用國安感冒液云云，
    惟其於偵審中均未提出其所服用之感冒藥供調查，並推稱感冒藥已喝完了，姑不
    論被告未能提出證據以資證明其於被緝獲前確有服用過國安感冒液，然毒品海洛
    因並非治療感冒之常用及正當藥物，而海洛因、嗎啡均為昂貴之毒品，市售感冒
    藥，自不可能含有海洛因或嗎啡之成分，衛生主管機關亦不可能許可感冒藥中含
    有毒品海洛因或嗎啡之成分，況國安感冒液係經行政院衛生署以衛署藥製字第０
    三二二四五號許可販賣，其處方成分並未含海洛因之成分，故服用後檢測其尿液
    ，應不致代謝嗎啡反應，足見被告前開辯解，無非係卸責之詞，不足採信。
  (三)再按「海洛因經注射入人體後，約百分之八十於二十四小時內自尿中排出，．．
    ．尿液中能驗出嗎啡陽性反應與其投與量、投與途逕、採尿時間、個人體質及檢
    驗方法之敏度有關．．．其代謝物嗎啡之平均可檢出時限約為二十六小時．．．
    」，有行政院衛生署藥物食品檢驗局八一藥檢壹字第八一一四八八五號函可憑。
    是依上開說明，則被告於九十一年二月九日凌晨二時許為警採尿送驗前二十六小
    時內之某時間（遭警緝獲後至採尿時留滯於警局之時間除外），在臺灣地區不詳
    處所，確有施用第一級毒品海洛因無疑，其犯行可以認定。
三、末查被告甲○○前因施用第二級毒品案件，前後二次經本院裁定令入勒戒處所觀
    察、勒戒後，均認無繼續施用毒品之傾向，而分別由臺灣士林地方法院檢察署於
    八十八年五月十九日、九十年三月九日以八十八年度偵緝字第二八五號、九十年
    度毒偵緝字第三九號不起訴處分確定，有前開不起訴處分書附卷可佐（詳見偵查
    卷第六十頁及第六一頁），被告甲○○經二次觀察勒戒不起訴處分後，於五年內
    再度違犯，屬三犯施用毒品罪，其前揭犯行事證至為明確，足堪認定，應予依法
    論科。
四、核被告所為，係犯毒品危害防制條例第十條第一項之施用第一級毒品罪。其施用
    前後持有第一級毒品海洛因之低度行為，應為施用之高度行為所吸收，不另論罪
    。又查被告甲○○前曾於八十六年間因犯竊盜案及傷害、妨害自由等案，先後經
    本院、臺灣高等法院於八十六年十一月二十七日、八十八年一月二十九日分別判
    處有期徒刑四月、七月，嗣並定其應執行有期徒刑十月確定，而於八十八年十一
    月二十三日執行完畢，此有臺灣高等法院被告全國前案紀錄表、臺灣高等法院檢
    察署刑案紀錄簡覆表各一份在卷可按，其於刑之執行完畢後五年內再犯本件有期
    徒刑以上之罪，為累犯，應依刑法第四十七條之規定加重其刑。爰審酌被告曾有
    犯罪前科，素行不良，於二次不起訴處分後，猶不知收斂，且施用毒品危害國民
    健康，其已有施用毒品前科仍屢次施用，經觀察、勒戒等治療程序，竟仍不思悔
    改，深陷毒癮而難以自拔，及其犯罪之動機、目的、施用次數、所生危害，本件
    犯後態度等一切情狀，量處如主文所示之刑，以示懲儆。
五、扣案含有海洛因殘渣之塑膠袋二只（無法磅秤），因已無法與海洛因析離，亦屬
    查獲之第一級毒品，爰依毒品危害防制條例第十八條第一項前段規定不問屬於犯
    人與否，均沒收銷燬之；至另扣押之注射針筒二支，被告否認為其所有，並稱係
    友人陳偉正至其住處施用毒品海洛因後所留下等情，亦乏確據證明係被告所有之
    物，自不宜併予宣告沒收，檢察官起訴意旨請求就此部分宣告沒收，容有誤會，
    附此敘明。
據上論斷，應依刑事訴訟法第二百九十九條第一項前段，毒品危害防制條例第十條第
一項、第十八條第一項前段，刑法第十一條前段、第四十七條，判決如主文。
本案經檢察官曾淑華到庭執行職務
中      華      民      國    九十一      年     九     月    二十三    日
                                      臺灣士林地方法院刑事第三庭
                                          法  官  李  育  仁
右正本證明與原本無異。
如不服本判決，應於判決送達後十日內，向本院提出上訴狀。
                                          書記官  李  家  敏
中      華      民      國    九十一      年     十     月      二      日
附錄本判決論罪科刑依據之法條：
毒品危害防制條例第十條：
施用第一級毒品者，處六月以上五年以下有期徒刑。
施用第二級毒品者，處三年以下有期徒刑。
